【裁判字號】    99,訴,540
【裁判日期】    990830
【裁判案由】    偽造文書
【裁判全文】
臺灣基隆地方法院刑事判決        99年度訴字第540號
公  訴  人  臺灣基隆地方法院檢察署檢察官
被      告  乙○○
上列被告因偽造文書案件，經檢察官追加起訴（99年度偵字第30
48號），並經本院合議庭裁定由受命法官獨任進行簡式審判程序
，判決如下：
    主      文
乙○○行使偽造之「甲○○」國民身分證，足以生損害於公眾及
他人，處有期徒刑參月，偽造之「甲○○」國民身分證壹張沒收
；又行使偽造私文書，足以生損害於公眾及他人，處有期徒刑捌
月，中華民國普通護照申請書上申請人簽名欄偽造之「甲○○」
署名壹枚沒收。應執行有期徒刑拾月。偽造之「甲○○」國民身
分證壹張、中華民國普通護照申請書上申請人簽名欄偽造之「甲
○○」署名壹枚均沒收。
    事實及理由
一、本件證據應補充：「被告於本院準備程序及審判程序之自白
    」、應適用之法條應刪除：「被告曾受有期徒刑執行完畢，
    有本署刑案資料查註紀錄表可稽，其於5年內再犯本件有期
    徒刑以上之罪，請依累犯之規定加重其刑。」被告不構成累
    犯，及應補充：「偽造之『甲○○』國民身分證1張、中華
    民國普通護照申請書上申請人簽名欄偽造之『甲○○』署名
    1枚，不問屬於犯人與否，應依刑法第219條之規定宣告沒收
    。」外，餘犯罪事實、證據及應適用之法條均引用如附件檢
    察官追加起訴書之記載。
二、據上論斷，應依刑事訴訟法第273條之1第1項、第284條之1
    、第299條第1項前段、第310條之2、第454條第2項，刑法第
    210條、第212條、第216條、第51條第5款、第219條，判決
    如主文。
本案經檢察官樊家妍到庭執行職務。
中    華    民    國    99    年    8     月    30    日
                  刑事第五庭法  官    何怡穎
上正本證明與原本無異
對於本件判決如有不服，應於收受送達後10日內，向本院提出上
訴書狀，上訴於臺灣高等法院，並按他造當事人之人數附具繕本
。
中    華    民    國    99    年    8     月    30    日
                            書記官    翁其良
附錄本案論罪科刑法條：
中華民國刑法第210條
（偽造變造私文書罪）
偽造、變造私文書，足以生損害於公眾或他人者，處 5 年以下
有期徒刑。
中華民國刑法第212條
（偽造變造特種文書罪）
偽造、變造護照、旅券、免許證、特許證及關於品行、能力服務
或其他相類之證書、介紹書，足以生損害於公眾或他人者，處 1
年以下有期徒刑、拘役或 3 百元以下罰金。
中華民國刑法第216條
（行使偽造變造或登載不實之文書罪）
行使第 210 條至第 215 條之文書者，依偽造、變造文書或登載
不實事項或使登載不實事項之規定處斷。
附件：
臺灣基隆地方法院檢察署檢察官追加起訴書
                                      99年度偵字第3048號
    被      告  乙○○  男  49歲（民國○○年○月○○日生）
                        住宜蘭縣冬山鄉○○○路267巷5號
                        （另案借提在臺灣基隆分監執行中）
                        身分證統一編號：Ｚ000000000號
上列被告前因違反毒品危害防制條例等案件，經本檢察官提起公
訴（99年度偵字第338號、第339號），由貴院審理中，被告另涉
有之偽造文書罪嫌，認宜追加起訴，茲將犯罪事實及證據並所犯
法條分敘如下：
        犯罪事實
一、乙○○曾犯違反走私懲治條例及肅清煙毒條例等案件，經臺
    灣高等法院於民國84年8月16日判決判處無期徒刑確定，甫
    於95年12月22日假釋出獄，現仍在保護管束期間，猶不知悔
    改，緣98年初，乙○○因涉犯施用毒品及持有毒品案件，分
    別經臺灣宜蘭地方法院檢察署偵辦及臺灣桃園地方法院檢察
    署提起公訴，乙○○認為前案假釋期間之保護管束將遭撤銷
    ，惟不願入獄執行無期徒刑殘刑，遂於98年5、6月間，在臺
    北巿不明處所，將自己所有之2吋照片3幀及不知情之哥哥甲
    ○○、友人張崇斌之年籍資料，提供予自稱「余永生」真實
    姓名年籍不詳成年男子，由「余永生」偽造「張崇斌」之國
    民身分證及駕駛執照各1紙、「甲○○」之國民身分證1紙，
    以供乙○○逃亡時遭警查緝使用。乙○○又於98年6、7月間
    ，與友人王仁德、黃東隆、女友林艷等人，分別在臺北縣八
    里鄉及桃園縣龍潭鄉製造第二級毒品甲基安非他命，為警於
    98年7月7日16時05分許持搜索票至桃園縣龍潭鄉「祥瑞休閒
    餐廳」搜索查緝，逮捕林艷、黃東隆、陳尚彬等人，乙○○
    則自現場脫逃（上開違反毒品危害防制條例及偽造特種文書
    部分均另案提起公訴）。乙○○擬逃往中國大陸地區藏匿，
    遂於98年8月19日，持偽造之「甲○○」之國民身分證，至
    臺北巿中山北路二段60號「東南旅行社」，冒稱為「甲○○
    」，委由不知情之旅行社職員吳華珍代為申請辦理護照及香
    港電子簽證，乙○○在中華民國普通護照申請書緊急聯絡人
    欄位填寫姪女陳俐叡之資料，在簽名欄偽造「甲○○」署名
    1枚，並提供自己之2吋照片2幀及偽造「甲○○」之國民身
    分證以為辦理，吳華珍復代為填寫甲○○之年籍資料，黏貼
    乙○○照片及偽造之「甲○○」國民身分證影本而偽造為甲
    ○○中華民國普通護照申請書1紙。東南旅行社人員於同日
    即將上開偽造之護照申請書及偽造之「甲○○」之國民身分
    證，送往外交部領事事務局申請護照而行使之。嗣經該局經
    辦人員發覺「甲○○」國民身分證有異而發覺上情。
二、案經宜蘭縣政府警察局報告臺灣臺北地方法院檢察署呈請臺
    灣高等法院檢察署令轉本署偵辦。
        證據並所犯法條
一、證據清單
  ┌──┬─────────┬────────────┐
  │編號│證據名稱          │待證事實                │
  ├──┼─────────┼────────────┤
  │1   │被告乙○○於警偵訊│證明被告行使偽造文書之事│
  │    │之自白            │實                      │
  ├──┼─────────┼────────────┤
  │2   │證人吳華珍於警詢之│同上                    │
  │    │指證              │                        │
  ├──┼─────────┼────────────┤
  │3   │偽造之護照申請書影│同上                    │
  │    │本1紙             │                        │
  └──┴─────────┴────────────┘
二、核被告所為，係犯刑法第216條、第210條之行使偽造私文書
    罪及第216條、第212條之行使偽造特種文書罪嫌。其偽造署
    名乃係偽造私文書之階段行為；又其偽造私文書之低度行為
    應為行使偽造私文書之高度行為所吸收，均不另論罪，應依
    行使偽造私文書罪論處。所犯上開二罪間，犯意各別，罪名
    有異，請予分論併罰。被告曾受有期徒刑執行完畢，有本署
    刑案資料查註紀錄表可稽，其於5年內再犯本件有期徒刑以
    上之罪，請依累犯之規定加重其刑。
三、依刑事訴訟法第265條第1項追加起訴。
  此  致
臺灣基隆地方法院
中    華    民    國    99    年    7     月    6     日
                              檢察官  吳  佳  齡
本件正本證明與原本無異
中    華    民    國    99    年    7     月    14    日
                              書記官  林  敬  展
附錄所犯法條：
中華民國刑法第210條
（偽造變造私文書罪）
偽造、變造私文書，足以生損害於公眾或他人者，處 5 年以下
有期徒刑。
中華民國刑法第212條
（偽造變造特種文書罪）
偽造、變造護照、旅券、免許證、特許證及關於品行、能力服務
或其他相類之證書、介紹書，足以生損害於公眾或他人者，處 1
年以下有期徒刑、拘役或 3 百元以下罰金。
中華民國刑法第216條
（行使偽造變造或登載不實之文書罪）
行使第 210 條至第 215 條之文書者，依偽造、變造文書或登載
不實事項或使登載不實事項之規定處斷。

司法院資訊處製作；財團法人民間司法改革基金會備份。
